臺灣高雄地方法院刑事判決　　　　　　　96年度訴字第4747號
公　訴　人　臺灣高雄地方法院檢察署檢察官
被　　　告　乙○○
　　　　　　　　　　（另案
上列被告因違反毒品危害防制條例案件，經檢察官提起公訴（96
年度毒偵字第9000號）本院合議庭裁定由受命法官獨任改依簡式
審判程序審理，並判決如下：
    主  文
乙○○施用第一級毒品，累犯，處有期徒刑壹年陸月，扣案如附
表編號１、２-１、３、４所示之物均沒收銷燬之，扣案如附表
編號２-２所示之物沒收之。
    事  實
一、乙○○前因施用毒品案件，迭經本院裁定送觀察、勒戒及強
    制戒治後，於民國90年4 月12日停止戒治釋放出所，嗣於90
    年10月8 日期滿未經撤銷視為戒治期滿。又因竊盜、贓物、
    違反動產擔保交易法、施用毒品、施用毒品、施用毒品案件
    ，分別經本院判處有期徒刑8 月、4 月、4 月、9 月、5 月
    、5 月確定，並裁定應執行有期徒刑2 年6 月在案，入監執
    行後於94年1 月17日假釋付保護管束期滿以已執行論。又因
    施用毒品案件，經本院判處有期徒刑1 年2 月、9 月，應執
    行有期徒刑1 年10月確定（嗣經裁定減刑，尚未執行完畢）
    。詎其猶未悛悔，基於施用第一級及第二級毒品之犯意，於
    96 年10 月1 日上午10時許，在高雄縣橋頭鄉竹林公園廁所
    內，先以針筒注射方式，同時施用第一級毒品海洛因及第二
    級毒品甲基安非他命，旋即又在該處以加熱吸食器吸食煙霧
    之方式，接續施用甲基安非他命。嗣於96年10月1 日下午3
    時許，在高雄縣岡山鎮○○路太平洋遊藝場前為警查獲，並
    扣得如附表所示之物。
二、案經高雄縣政府警察局岡山分局報告臺灣高雄地方法院檢察
    署檢察官偵查起訴。
    理  由
一、本件被告乙○○所犯毒品危害防制條例第10條第1 項、第2
    項之施用第一級、第二級毒品罪，其法定刑係死刑、無期徒
    刑、最輕本刑為3 年以上有期徒刑以外之罪，被告於準備程
    序進行中就被訴事實為有罪之陳述，經告知簡式審判程序之
    旨，並聽取檢察官與被告之意見後，本院認無不得或不宜改
    依簡式審判程序進行之情事，爰依刑事訴訟法第273 條之1
    第1 項規定，裁定本件由受命法官獨任改依簡式審判程序審
    理，合先敘明。
二、訊據被告對於前揭施用第一級毒品海洛因及第二級毒品甲基
    安非他命之事實供承不諱，而其為警查獲所採尿液經送以酵
    素免疫分析法初驗，再以氣相層析質譜儀法確認結果，呈嗎
    啡陽性反應及甲基安非他命陽性反應，此有台灣檢驗科技股
    份有限公司濫用藥物尿液檢驗報告（編號：KH2007A0000000
    ）暨尿液採證代碼對照表附卷可稽。又扣案物品經送鑑驗結
    果，如附表所示。此外復有查獲相片可資佐證。上開事證足
    徵被告之自白與事實相符，堪予採信。又被告此次施用毒品
    之時間距離如事實欄所載前次強制戒治執行完畢釋放後雖已
    逾5 年，但其間曾因其他施用毒品案件遭致判刑（如事實欄
    所示），此有臺灣高等法院被告前案紀錄表附卷可稽。按毒
    品危害防制條例於92年7 月9 日修正公布，自93年1 月9 日
    施行，其中第20條、第23條將施用毒品之刑事處遇程序，區
    分為「初犯」及「5 年內再犯」、「5 年後再犯」。依其立
    法理由之說明：「初犯」，經觀察、勒戒或強制戒治後，應
    為不起訴處分或不付審理之裁定；經觀察、勒戒或強制戒治
    執行完畢釋放後，「5 年內再犯者」，因其再犯率甚高，原
    實施之觀察、勒戒及強制戒治既已無法收其實效，爰依法追
    訴或裁定交付審理。至於經觀察、勒戒或強制戒治執行完畢
    釋放後，「5 年後再犯」者，前所實施之觀察、勒戒或強制
    戒治已足以遮斷其施用毒品之毒癮，為期自新及協助其斷絕
    毒癮，仍適用「初犯」規定，先經觀察、勒戒或強制戒治之
    程序。從而依修正後之規定，僅限於「初犯」及「5 年後再
    犯」2 種情形，始應先經觀察、勒戒或強制戒治程序。倘被
    告於5 年內已再犯，經依法追訴、處罰，縱其第3 次（或第
    3 次以上）再度施用毒品之時間，在初犯觀察、勒戒或強制
    戒治執行完畢釋放5 年以後，已不合於「5 年後再犯」之規
    定，且因已於「5 年內再犯」，顯見其再犯率甚高，原實施
    觀察、勒戒或強制戒治，已無法收其實效，即應依該條例第
    10條處罰，此有最高法院95年5 月9 日第7 次刑事庭會議決
    定意旨可資參照。從而，本件仍不合於「5 年後再犯」之規
    定，仍應依該條例第10條追訴、處罰。綜上所述，本件事證
    明確，被告犯行堪予認定，應依法論科。
三、核被告所為，係犯毒品危害防制條例第10條第1 項、第2 項
    之施用第一級、第二級毒品罪。被告持有海洛因、甲基安非
    他命之低度行為為其施用之高度行為所吸收，毋庸另論。被
    告以一施用行為同時施用兩種毒品，為想像競合犯，應依刑
    法第55條規定從一重之施用第一級毒品罪處斷。又被告有如
    前開事實欄所列前科紀錄，此有臺灣高等法院被告前案紀錄
    表附卷可稽，其於有期徒刑執行完畢後，5 年內故意再犯本
    件有期徒刑以上之罪，為累犯，應依刑法第47條第1 項規定
    加重其刑。茲審酌被告前因施用毒品案件，迭經觀察、勒戒
    及強制戒治、判刑後，猶未悛悔而再為本件施用毒品犯行，
    足見其毒癮匪淺，然念其犯後尚能供承犯行，態度良好，且
    毒癮戒絕確實不易，又其施用毒品乃戕害自身健康而未直接
    危害他人，以及犯罪之手段、所生危害等一切情狀，量處如
    主文所示之刑，以資懲儆。扣案如附表編號1 、2-1 、3 、
    4 所示之物，其用途均經被告供明在卷，核與被告本件施用
    毒品犯行具有關連性，且其毒品應無法與外包裝或所附著之
    器具完全澈底析離乾淨，應整體視為毒品，不問屬於犯人與
    否，均應依毒品危害防制條例第18條第1 項前段規定，諭知
    沒收銷燬之。至於鑑驗所耗損之毒品成分業已滅失，自毋庸
    宣告沒收銷燬。又扣案如附表編號2-2 所示之物，其用途亦
    經被告供明在卷，爰依刑法第38條第1 項第2 款規定宣告沒
    收。
據上論斷，應依刑事訴訟法第273 條之1 第1 項、第299 條第1
項前段，毒品危害防制條例第10條第1 項、第2 項、第18條第1
項前段，刑法第11條、第47條第1 項、第38條第1 項第2 款，判
決如主文。
本案經檢察官甲○○到庭執行職務。
中　　華　　民　　國　　96　　年　　12 　月　　31   　日
                     鳳山刑事第二庭  法　官   譚德周
以上正本證明與原本無異。
如不服本判決應於收受本判決後10日內向本院提出上訴書狀，並
應敘述具體理由，如未敘述上訴理由者，應於上訴期間屆滿後20
日內補提理由書狀於本院（均須按他造當事人之人數附繕本）「
切勿逕送上級法院」。
中　　華　　民　　國　　96　　年　　12　　月　　31　　日
　　　　　　　　　　　　　　　　　   書記官   林雅婷
附錄法條：
毒品危害防制條例第10條第1項、第2項
施用第一級毒品者，處 6 月以上 5 年以下有期徒刑。
施用第二級毒品者，處 3 年以下有期徒刑。
附  表：
┌──┬─────┬──┬──────┬───────┬─────┐
│編號│ 物品名稱 │數量│  鑑驗結果  │   鑑驗依據   │  用  途  │
├──┼─────┼──┼──────┼───────┼─────┤
│１  │甲基安非他│1包 │含甲基安非他│高雄醫學大學附│乙○○施用│
│    │命        │    │命成分，驗後│設中和紀念醫院│剩餘之毒品│
│    │          │    │淨重0.164 公│檢驗報告（報告│          │
│    │          │    │克          │編號：0000-000│          │
│    │          │    │            │）            │          │
├──┼─────┼──┼──────┼───────┼─────┤
│２  │玻璃球吸食│2支 │其中較短之該│高雄醫學大學附│較短之該支│
│    │（較短之該│    │支殘留有甲基│設中和紀念醫院│為乙○○施│
│    │支編號為2-│    │安非他命成分│檢驗報告（報告│用甲基安非│
│    │1 ，較長之│    │，較長之該支│編號：0000-000│他命所使用│
│    │該支編號為│    │則無殘留海洛│、0000-000）  │，較長之該│
│    │2-2）     │    │因或甲基安非│              │支則為許典│
│    │          │    │他命成分    │              │雄所有預備│
│    │          │    │            │              │施用甲基安│
│    │          │    │            │              │非他命之用│
├──┼─────┼──┼──────┼───────┼─────┤
│３  │針筒      │1支 │殘留有海洛因│高雄醫學大學附│乙○○施打│
│    │          │    │成分        │設中和紀念醫院│海洛因及甲│
│    │          │    │            │檢驗報告（報告│基安非他命│
│    │          │    │            │編號：0000-000│所使用    │
│    │          │    │            │）            │          │
├──┼─────┼──┼──────┼───────┼─────┤
│４  │塑膠鏟子  │2支 │其中無色之該│高雄醫學大學附│無色之該支│
│    │          │    │支殘留有海洛│設中和紀念醫院│為乙○○施│
│    │          │    │因及甲基安非│檢驗報告（報告│用海洛因及│
│    │          │    │他命成分，紅│編號：0000-000│甲基安非他│
│    │          │    │色之該支則殘│、0000-000）  │命時將毒品│
│    │          │    │留有甲基安非│              │舀進針筒所│
│    │          │    │他命成分    │              │使用，紅色│
│    │          │    │            │              │之該支為許│
│    │          │    │            │              │典雄施用甲│
│    │          │    │            │              │基安非他命│
│    │          │    │            │              │時將毒品舀│
│    │          │    │            │              │進吸食器所│
│    │          │    │            │              │使用      │
└──┴─────┴──┴──────┴───────┴─────┘
